【裁判字號】    98,交易,654
【裁判日期】    990326
【裁判案由】    過失傷害
【裁判全文】
臺灣臺北地方法院刑事判決             98年度交易字第654號
公  訴  人  臺灣臺北地方法院檢察署檢察官
被      告  甲○○
上列被告因過失傷害案件，經檢察官提起公訴（98年度偵字第24
440號），本院判決如下：
    主  文
甲○○因過失傷害人，處拘役伍拾日，如易科罰金，以新台幣壹
仟元折算壹日。
    事  實
一、甲○○民國98年1月20日17時40分許，駕駛車號2P-4511號自
    用小客車，沿臺北市○○路○ 段12巷由北往南方向行駛，行
    經臺北市○○區○○路6段12巷、松德路269巷口，適乙○○
    駕駛車號DZK-328 號輕型機車（搭載友人葉秀芳）沿臺北市
    ○○路269 巷由西往東方向行駛亦行經該路口，詎甲○○本
    應注意汽車行駛至未劃分幹、支道之無號誌之交岔路口，同
    為直行車者，左方車應暫停讓右方車先行，且依當時為天候
    晴、夜間有照明、柏油路面乾燥、無缺陷、無障礙物、視距
    良好等情，並無不能注意之情事，詎甲○○竟疏未注意暫停
    讓右方乙○○駕駛之輕型機車先行通過，即貿然繼續前行，
    其駕駛該自用小客車前端撞及乙○○所駕駛該輕型機車左側
    ，致乙○○當場人、車倒地，因而受有左膝挫傷之傷害。甲
    ○○於肇事後，在有偵查犯罪職權之公務員知悉其犯行前，
    即當場向前來處理車禍事宜之警員承認其為肇事者，而自首
    並接受裁判。
二、案經被害人乙○○訴由臺北市政府警察局信義分局報告臺灣
    臺北地方法院檢察署檢察官偵查起訴。
    理  由
一、訊據被告甲○○固坦承其於前揭時、地，駕駛該自用小客車
    之前端與告訴人乙○○所駕駛該輕型機車之左側擦撞，致告
    訴人當場人、車倒地之事實，惟矢口否認有何過失傷害犯行
    ，辯稱：伊當時駕車經過該路口，車已停住，告訴人駕駛該
    輕型機車撞到伊的車，之後伊有前往台大醫院，醫生當時有
    說告訴人沒有皮肉傷，沒有骨折，故告訴人不可能發生挫傷
    ，至告訴人另提出之診斷證明書記載其受有左膝前十字韌帶
    斷裂之傷害，係告訴人先前所受之傷害，並非伊造成，伊無
    過失等語。
二、經查：
  (一)被告於前揭時、地，駕駛該自用小客車之前端與告訴人乙○
    ○所駕駛該輕型機車之左側擦撞，致告訴人當場人、車倒地
    之事實，業據被告自承無訛，核與證人即告訴人乙○○及證
    人葉秀芳於檢察官訊問時之證述相符，並有道路交通事故現
    場圖、交通事故談話紀錄表、補充資料表、道路交通事故調
    查報告表(一)、(二)及現場照片等資料在卷可按，堪信屬實。
  (二)按汽車行駛至未劃分幹、支道之無號誌之交岔路口，同為直
    行車者，左方車應暫停讓右方車先行，道路交通安全規則第
    102條第1項第2 款定有明文。被告為領有適當駕照之人，對
    此規定自難諉為不知，且依本件車禍發生當時為天候晴、夜
    間有照明、柏油路面乾燥、無缺陷、無障礙物、視距良好等
    情，並無不能注意之情事，此有上開交通事故談話紀錄表可
    參，被告竟疏未注意暫停讓右方告訴人駕駛之輕型機車先行
    通過，即貿然繼續前行，其駕駛該自用小客車前端撞及告訴
    人所駕駛該輕型機車左側，是被告駕駛有過失甚明，復經本
    院送請鑑定本件車禍之肇事因素結果，亦同此認定，有臺北
    市交通事件裁決所99年2月3日北市裁鑑字第09930017900 號
    函所附臺北市車輛行車事故鑑定委員會鑑定意見書1 紙在卷
    可佐。從而，被告辯稱伊無過失等語，委不足採。
  (三)告訴人因上述車禍，因而受有左膝挫傷等情，有告訴人提出
    之98年6月29日台大醫院診斷證明書1紙在卷可稽，故告訴人
    所受傷害與被告之過失行為間，具有相當之因果關係，應堪
    認定。至檢察官起訴意旨認告訴人因上開車禍，而受有左膝
    前十字韌帶斷裂之傷害，惟經本院函詢結果，告訴人前因左
    膝前十字韌帶斷裂之病因，於97年9 月15日前往台大醫院門
    診，經安排於同年10月18日接受手術重建前十字韌帶，並於
    同年10月30日出院，另本件車禍發生後，告訴人經送往台大
    醫院急診，當日經進行左膝部X 光檢查並無異樣，僅受有左
    膝挫傷之傷害一情，有台大醫院98年12月14日校附醫秘字第
    0980017693號函所附告訴人病例影本及98年1 月20日急診病
    例影本等資料在卷可考，足見告訴人於本件車禍發生前，已
    受有前十字韌帶斷裂之傷害，並未因本件車禍之發生，而促
    使該傷害加劇，是告訴人另提出之98年6 月30日台大醫院診
    斷證明書，其上記載告訴人受有左膝前十字韌帶斷裂之傷害
    ，應非因本件車禍所致，附此敘明。
  (四)綜上所述，本件事證明確，被告犯行洵堪認定，應依法論科
    。
三、核被告所為，係犯刑法第284條第1項前段之過失傷害罪。又
    被告於肇事後，在有偵查犯罪職權之公務員知悉前，即當場
    向前來處理車禍事宜之警員表明其為肇事者而自首並接受裁
    判，有臺北市政府警察局交通事故肇事人自首情形紀錄表1
    紙在卷可資佐憑，應依刑法第62條前段之規定減輕其刑。爰
    審酌被告未曾受有期徒刑以上刑之宣告，有臺灣高等法院被
    告前案紀錄表在卷可按，其素行尚佳，再參酌被告之過失情
    節、智識程度、告訴人所受之傷勢及被告尚未與告訴人達成
    和解等一切情狀，量處如主文所示之刑，並諭知易科罰金之
    折算標準。
據上論斷，應依刑事訴訟法第299條第1項前段，刑法第284條第1
項前段、第62條前段、第41條第1項前段，刑法施行法第1 條之1
，判決如主文。
本案經檢察官盧姿如到庭執行職務
中    華    民    國    99    年    3     月    26    日
                  交通法庭   法  官  彭慶文
上正本證明與原本無異。
如不服本判決應於收受送達後10日內向本院提出上訴書狀，並應
敘述具體理由；其未敘述上訴理由者，應於上訴期間屆滿後20日
內向本院補提理由書（均須按他造當事人之人數附繕本）「切勿
逕送上級法院」。告訴人或被害人如對於本判決不服者，應具備
理由請求檢察官上訴，其上訴期間之計算係以檢察官收受判決正
本之日期為準。
                             書記官  陳怡君
中    華    民    國    99    年    3     月    29    日
附錄法條：
中華民國刑法第284條
（過失傷害罪）
因過失傷害人者，處 6 月以下有期徒刑、拘役或 5 百元以下罰
金，致重傷者，處 1 年以下有期徒刑、拘役或 5 百元以下罰金
。
從事業務之人，因業務上之過失傷害人者，處1 年以下有期徒刑
、拘役或1千元以下罰金，致重傷者，處3年以下有期徒刑、拘役
或2千元以下罰金。

司法院資訊處製作；財團法人民間司法改革基金會備份。
